【裁判字號】    90,訴,705
【裁判日期】    900619
【裁判案由】    廢棄物清理法
【裁判全文】
臺中高等行政法院判決                              九十年度訴字第七○五號
                              .
    原      告  甲○○○○○○.
    訴訟代理人  乙○○
右當事人間因廢棄物清理法事件，原告不服台中縣政府中華民國九十年一月二十日九
十府訴委字第二五六九五號訴願決定，提起行政訴訟，本院判決如左︰
    主  文
訴願決定及原處分均撤銷。
訴訟費用由被告負擔。
    事  實
一、事實概要：緣原告未依中央主管機關之規定申報民國八十八年十一月至十二月份
    營業量及繳交回收清除處理費，行政院環境保護署乃以八十九年二月十七日環署
    廢字第○○○九○三四號函向原告催繳，原告迄至八十九年三月二十七日止，仍
    未申報營業量及繳納回收清除處理費，行政院環境保護署遂依廢棄物清理法第十
    條之一第三項之規定，以八十九年三月三十一日環署廢字第○○一七三八四號函
    移請台中縣環境保護局依同法第二十三條之一及相關規定告發處分，經台中縣環
    境保護局予以告發，台中縣政府並以八十九年四月八日府環四字第○○六二九一
    號函移請被告依廢棄物清理法第二十三條之一規定處以新台幣六萬元罰鍰。原告
    不服提起訴願，仍遭決定駁回，遂提起本件行政訴訟。
二、兩造聲明：
    (一)原告聲明求為判決：訴願決定及原處分均撤銷。
    (二)被告聲明求為判決：駁回原告之訴。
三、兩造之陳述：
    (一)原告主張之理由：
      1.按同一企業僅能承當同一義務，原告與大甲牧場股份有限公司係同一企業，
        於單一地址之台中縣大甲鎮東陽新村一五三號營業，負責人均為陳秀男，依
        廢棄物清理法規定申報「營業量及回收清除處理費」從未間斷，自屬不應受
        罰。原處分未盡查明真相之義務，致原告與大甲牧場股份有限公司加倍承擔
        義務，有失公正。
      2.原告經臺中縣稅捐稽徵處沙鹿分處准許停業，於停業中並無營業量，自無申
        報及繳費之義務，且上開期間有關生產鐵罐部分已移轉到大甲牧場股份有限
        公司生產，回收清除處理費亦已由該公司繳交完畢。原告既無生產或購入該
        容器，自屬無須申報營業量及繳交回收處理費。
      3.被告辯稱原告未申請解除列管，原告仍應依法申報營業量為零，否則依法裁
        罰乙節。查申報零營業量之規定，係訓示規定，不能構成處罰要件，足見被
        告據以裁罰不當。被告無視於大甲牧場股份有限公司已經替代原告依法申報
        並繳費之事實，僅依行政命令必須申報為零，對停業中之業者處罰，其認事
        用法，偏頗不公，請將訴願決定及原處分均撤銷，以昭公允。
    (二)被告答辯之理由：
      1.按「物品或其包裝、容器經食用或使用後，足以產生下列性質之一之一般廢
        棄物，致有嚴重污染環境之虞者，由該物品或其包裝、容器之製造、輸入、
        販賣業者負責回收清除、處理之：一、不易清除、處理。二、含長期不易腐
        化之成分。三、含有害物質之成分。四、具回收再利用之價值。前項一般廢
        棄物之種類、物品或其包裝、容器之業者範圍，由中央主管機關公告之；其
        一般廢棄物之回收清除處理辦法，由中央主管機關會同中央目的事業主管機
        關定之。公告指定業者除應向主管機關登記外，製造業者應按當期營業量、
        輸入業者應按向關稅總局申報進口量、容器材質等資料，於每期營業稅申報
        繳納前，依中央主管機關核定之費率，繳交回收清除處理費，作為資源回收
        管理基金，並應委託金融機構收支保管運用．．．。」「未依廢棄物清理法
        第十條之一第三項規定繳交回收清除處理費者，經限期催繳仍不繳納者，移
        送法院強制執行，並處應繳納費用一倍至二倍之罰鍰．．．違反同條文他項
        規定者，處二萬元以上五萬元以下罰鍰；經通知限期改善，仍未遵行者，按
        日連續處罰。」、「業者應依其種類於每單月份十五日前向中央主管機關申
        報前二個月營業量或進口量，相關證明文件應留存備查。」、「業者應依申
        報營業量或進口量，於其條文規定期限內，依中央主管機關核定公告之費率
        及指定之金融機構、帳號，向金融機構繳交回收清除處理費用，．．．。」
        分別為廢棄物清理法第十條之一第一項、第二項、第三項及第二十三條之一
        第一項、廢物品及容器回收清除處理辦法第七條、第八條所明定。
      2.原告縱已依規定停業，並經臺中縣稅捐稽徵處沙鹿分處以八十七年一月二十
        六日稅沙分一字第二五八七號函准予登記在案，惟原告並未向行政院環境保
        護署資源回收基金管理委員會申請解除列管，原告仍應依法善盡申報營業量
        及繳交回收清除處理費之義務。原告雖提出大甲牧場股份有限公司民國八十
        九年一月二十七日申報民國八十八年十一月、十二月份營業量及繳交回收清
        除處理費之證明，惟原告並未申報民國八十八年十一月、十二月份營業量及
        回收清除處理費，從而行政院環境保護署於八十九年二月十七日以（八九）
        環署廢字第○○○九○三四號函原告迄八十九年二月八日止，未依廢棄物清
        理法第十條之一規定申報八十八年十一月至八十八年十二月營業量及繳交回
        收清除處理費用，請原告於文到七日內辦理，但原告並未於限期內辦理申報
        營業量等事宜。行政院環境保護署復又於八十九年三月三十一日以（八九）
        環署廢字第○○一七三八四號函請台中縣環境保護局依違反廢棄物清理法第
        十條之一規定告發後，並移由被告依同法第二十三條之一規定處罰鍰新臺幣
        六萬元，揆諸首揭法條、辦法規定，被告之處分並無違誤。基上論結，被告
        據以處分並非無據及不當，訴願決定亦無違誤，請准如訴之聲明判決。
    理  由
一、本件被告以原告未依中央主管機關之規定申報八十八年十一月至十二月份營業量
    及繳交回收清除處理費，行政院環境保護署乃以八十九年二月十七日環署廢字第
    ○○○九○三四號函向原告催繳，原告迄至八十九年三月二十七日止，仍未申報
    營業量及繳納回收清除處理費，行政院環境保護署遂依廢棄物清理法第十條之一
    第三項之規定，以八十九年三月三十一日環署廢字第○○一七三八四號函移請台
    中縣環境保護局依同法第二十三條之一及相關規定告發處分，經台中縣環境保護
    局予以告發，台中縣政府並以八十九年四月八日府環四字第○○六二九一號函移
    請被告依法處分，被告乃依廢棄物清理法第二十三條之一規定處以新台幣六萬元
    罰鍰。原告不服提起訴願，訴願決定予以維持，固非無見。惟查原告主張該期間
    原告停業，生產鐵罐業務已移由大甲牧場股份有限公司製造，原告既無生產、購
    入容器或未進口容器商品，自屬無須申報營業量及繳交回收清除處理費，且自八
    十八年十一月起已由大甲牧場股份有限公司申報營業量及繳交回收清除處理費等
    語。經查原告所獨資經營之大甲牧場，業於八十七年一月二十日申請停業登記，
    並經臺中縣稅捐稽徵處沙鹿分處以八十七年一月二十六日稅沙分一字第二五八七
    號函准予登記在案，此有該函影本附卷可稽。又原告陳明大甲牧場與大甲牧場股
    份有限公司設在同一處所，大甲牧場實際上已未再製造鐵罐，並自八十八年十一
    月起改由大甲牧場股份有限公申報營業量並繳納回收清除處理費，此有營利事業
    登記證、銀行繳款資料、業者繳納回收清除處理費彙整表及容器商品製造業者營
    業量申報表等件影本附卷可稽，原告主張大甲牧場未再製造鐵罐之事實，自堪採
    信。被告辯稱原告縱已停業，其未向行政院環境保護署資源回收基金管理委員會
    申請解除列管，仍應依法善盡申報營業量及繳交回收清除處理費之義務云云。惟
    查原告既無生產、購入容器或未進口容器商品，自屬無須申報營業量及繳交回收
    清除處理費。況且目前法令尚無規定業者無此項目之營業時，必須向行政院環境
    保護署資源回收基金管理委員會申請解除列管之規定，是原告未向行政院環境保
    護署資源回收基金管理委員會申請解除列管，即不得加以處罰。被告遽予處罰，
    即有違誤，訴願決定予以維持，亦有未合。原告執以指摘，為有理由。爰將訴願
    決定及原處分均予撤銷，以維法制。
二、據上論結，本件原告之訴為有理由，爰依行政訴訟法第一百九十五條第一項前段
    、第九十八條第三項前段，判決如主文。
中      華      民      國     九十     年      六      月     十九     日
                    臺 中 高 等 行 政 法 院  第 二 庭
                                審 判 長 法  官      沈  水  元
                                         法  官      王  德  麟
                                         法  官      林  秋  華
右正本證明與原本無異。
如不服本判決，應於判決送達後二十日內向本院提出上訴書狀，其未表明上訴理由者
，應於提起上訴後二十日內向本院提出上訴理由書（須依對造人數附具繕本）；如於
本判決宣示或公告後送達前提起上訴者，應於判決送達後二十日內補提上訴理由書（
須附繕本）。未表明上訴理由者，逕以裁定駁回。
提起上訴應預繳送達用雙掛號郵票拾份(每份三十四元)。
中      華      民      國     九十     年      六      月     十九     日
                                     法院書記官      杜  秀  君


司法院資訊處製作；財團法人民間司法改革基金會備份。
